臺灣雲林地方法院刑事判決
110年度訴字第623號
公  訴  人  臺灣雲林地方檢察署檢察官
被      告  曾建勲



上列被告因詐欺案件，經檢察官提起公訴（110年度偵緝字第245
號），被告於準備程序就被訴事實為有罪之陳述，經本院合議庭
裁定由受命法官獨任行簡式審判程序，判決如下：
    主  文
甲○○成年人與少年犯三人以上共同詐欺取財罪，處有期徒刑壹年
肆月。未扣案之犯罪所得新臺幣肆萬肆仟元沒收，於全部或一部
不能沒收或不宜執行沒收時，追徵其價額。
    事  實
一、甲○○與曾珮筑（檢察官另為不起訴處分）、少年曾○涵（民
    國91年8月生，真實姓名年籍詳卷，由本院少年法庭審理）
    為手足關係，張銘志（業經另案判決確定）與曾○涵前為情
    侶，張銘志與李懿麒（檢察官另為不起訴處分）為朋友。甲
    ○○與張銘志、真實姓名年籍不詳暱稱「陳韋其」之人基於三人
    以上共同犯詐欺取財及隱匿詐欺犯罪所得去向之洗錢犯意聯
    絡，由張銘志於109年5月間提供其所有之中華郵政股份有限
    公司帳號000-00000000000000號帳戶（下稱本案郵局帳戶）
    予甲○○。由詐欺集團不詳成員以通訊軟體向陳慧貞佯稱投資
    黃金期貨可以賺錢等語，致陳慧貞陷於錯誤，分別於109年5
    月25日上午8時52分、8時54分許匯款新臺幣（下同）5萬元
    、5萬元至本案郵局帳戶，又於109年5月30日凌晨0時40分至
    43分許分別匯款5萬元、5萬元、2萬元至本案郵局帳戶。甲○
    ○分別於109月5月25日、同年月30日要求少年曾○涵找張銘志
    提款，張銘志於109年5月25日將本案郵局帳戶之金融卡交付
    李懿麒，由李懿麒於109年5月25日中午12時56分、57分許，
    在雲林縣古坑鄉中山路郵局操作自動提款機提款6萬元、4萬
    元。張銘志與李懿麒復於109年5月30日中午12時7分、8分許
    ，一同至雲林縣古坑鄉中山路郵局，由張銘志操作自動提款
    機提款6萬元、6萬元，上開款項交給曾○涵後，甲○○透過曾
    珮筑向曾○涵收取再上繳上游，以此方式掩飾、隱匿該等詐
    欺所得款項之來源及去向。甲○○因此分得4萬4,000元之報酬
    。嗣經陳慧貞察覺有異，報警究辦，經警循線查悉上情。
二、案經陳慧貞訴由雲林縣警察局斗南分局報告臺灣雲林地方檢
    察署檢察官偵查後起訴。
    理  由
一、程序方面：
    本案被告甲○○所犯之罪，非死刑、無期徒刑、最輕本刑為3
    年以上有期徒刑之罪，或高等法院管轄第一審之案件，被告
    於準備程序中，就前揭被訴事實為有罪之陳述，經告以簡式
    審判程序之旨，並聽取被告與公訴人之意見後，本院爰依刑
    事訴訟法第273條之1第1項規定，裁定本案行簡式審判程序
    。
二、證據名稱
  ㈠證人即案被告張銘志於警詢及偵訊中之證述（警卷第7頁至第
    12頁、第13頁至第16頁，偵卷第39頁至第50頁、第51頁）
  ㈡證人李懿麒於警詢及偵訊時之證述（警卷第17頁至第22頁、
    第23頁至第26頁，偵卷第39頁至第50頁、第53頁）
  ㈢證人曾○涵於警詢及偵訊時之證述（警卷第27頁至第32頁，偵
    卷第39頁至第50頁、第55頁）
  ㈣證人曾珮筑於警詢、偵訊時之證述（偵卷第89頁至第94頁、
    第103頁至第108頁、第109頁）
  ㈤證人即告訴人陳慧貞於警詢時之證述（警卷第33頁至第34頁
    ）
  ㈥臺南市政府警察局第二分局長樂派出所受理刑事案件報告三
    聯單、受理各類案件紀錄表、受理詐騙帳戶通報警示簡便格
    式表、金融機構聯防機制通報單、告訴人之通訊軟體LINE對
    話紀錄擷圖、告訴人轉帳之交易明細操圖（警卷第35頁至第
    51頁）
  ㈦中華郵政股份有限公司帳戶交易明細1份（警卷第61頁至第63
    頁）
  ㈧監視器畫面擷圖1份（警卷第69頁至第75頁）
  ㈨被告之通訊軟體LINE對話紀錄擷圖1份（警卷第77頁至第79頁
    ）
  ㈩被告之自白（偵緝卷第51頁至第55頁，本院卷第120頁、第12
    5頁、第127頁）
三、論罪科刑：
  ㈠核被告所為，係犯刑法第339條之4第1項第2款之三人以上共
    同詐欺取財及洗錢防制法第14條第1項之一般洗錢罪。
  ㈡被告與暱稱「陳韋其」等詐欺集團成員間，具犯意聯絡及行
    為分擔，應論以共同正犯。
　㈢被告所犯之加重詐欺取財罪及一般洗錢罪，係以一行為而觸
    犯數罪名，為想像競合犯，應依刑法第55條規定，從一重之
    加重詐欺取財罪處斷。
  ㈣按兒童及少年福利與權益保障法第112條第1項前段所定：「
    成年人教唆、幫助或利用兒童及少年犯罪或與之共同實施犯
    罪或故意對其犯罪者，加重其刑至二分之一」，其中成年人
    教唆、幫助或利用兒童及少年犯罪或與之共同實施犯罪之加
    重，並非對於個別特定之行為而為加重處罰，其加重係概括
    性之規定，對一切犯罪皆有其適用，屬刑法總則加重之性質
    （最高法院103年度台非字第306號判決意旨參照）。查曾○
    涵於本案發生時為12歲以上未滿18歲之少年，且被告與曾○
    涵為手足，被告應知悉曾○涵是少年，是被告與少年實施本
    案犯行，應依上開規定加重其刑。
  ㈤另按洗錢防制法第16條第2項規定，犯第14條、第15條之罪，
    在偵查或審判中自白者，減輕其刑。又想像競合犯之處斷刑
    ，本質上係「刑之合併」，其所謂從一重處斷，乃將想像競
    合犯組成之評價上數罪，合併為科刑一罪，其所對應之刑罰
    ，亦合併其評價上數罪之數法定刑，而為一個處斷刑。易言
    之，想像競合犯侵害數法益者皆成立犯罪，論罪時必須輕、
    重罪併舉論述，同時宣告所犯各罪名，包括各罪有無加重、
    減免其刑之情形，亦應說明論列，量刑時併衡酌輕罪部分量
    刑事由，評價始為充足，然後依刑法第55條前段規定「從一
    重處斷」，非謂對於其餘各罪可置而不論。因此，法院決定
    處斷刑時，雖以其中最重罪名之法定刑，做為裁量之準據，
    惟於裁量其輕重時，仍應將輕罪合併評價在內（最高法院10
    8年度台上字第4405、4408號判決意旨參照）。查被告就本
    案犯罪事實，於本院自白犯罪，業如前述，是就被告洗錢犯
    行部分，雖屬想像競合犯其中之輕罪，惟依上開說明，本院
    於後述量刑時，仍應併予衡酌此部分減刑事由，附此敘明。
　㈥爰審酌被告正值青壯，不思以正途賺取錢財，竟貪圖不法利
    益，擔任詐欺集團找人提供帳戶、提款、收水等工作，再將
    提領款項依指定方式交還詐欺集團，使詐欺集團成員向告訴
    人詐取之財物得以順利到手，造成告訴人受有財產上之損害
    ，所為危害社會治安及金融交易安全，實有不該；惟念其犯
    後坦承犯行，就所犯一般洗錢罪部分也自白不諱，未與告訴
    人和解或賠償告訴人，雖無具體事證顯示係該犯罪團體之主
    謀或主要獲利者，亦非直接向告訴人等施行詐術之人，然分
    得4萬4,000元之利益，有其他詐欺案件繫屬中之素行，兼衡
    被告自陳國中畢業，未婚、無子女，以拖吊車為業，月薪約
    3至5萬元，與姊姊、姊夫同住等一切情狀，量處如主文所示
    之刑。
四、沒收部分：
    按犯罪所得，屬於犯罪行為人者，沒收之。但有特別規定者
    ，依其規定。前2項之沒收，於全部或一部不能沒收或不宜
    執行沒收時，追徵其價額，刑法第38條之1第1項、第3項分
    別定有明文。被告交付款項予本案詐欺集團後，因此獲得4
    萬4,000元報酬等節，業據被告供承無誤（本院卷第120頁）
    ，此部分均為被告之犯罪所得，雖未扣案，仍應依刑法第38
    條之1第1項前段、第3項規定沒收，並於全部或一部不能沒
    收或不宜執行沒收時，追徵其價額。被告雖於偵查中稱給與
    張銘志1萬5,000元，惟張銘志於另案稱並未獲利，有本院11
    0年度易字第158號判決列印本在卷可稽，此部分尚無證據可
    佐，併此敘明。　　
據上論斷，應依刑事訴訟法第273條之1第1項、第299條第1項前
段，兒童及少年福利與權益保障法第112條第1項前段，洗錢防制
法第14條第1項，刑法第11條前段、第28條、第339條之4第1項第
2款、第55條、第38條之1第1項前段、第3項，刑法施行法第1條
之1第1項，判決如主文。
本案經檢察官乙○○提起公訴，檢察官顏鸝靚到庭執行職務。
中　　華　　民　　國　　111 　年　　5 　　月　　31　　日
                  刑事第五庭  法  官  張恂嘉
以上正本證明與原本無異。
如不服本判決應於收受判決後 20 日內向本院提出上訴書狀，並
應敘述具體理由；其未敘述上訴理由者，應於上訴期間屆滿後
20 日內向本院補提理由書（均須按他造當事人之人數附繕本）
。「切勿逕送上級法院」。
　  　　　　　　　　　 　　   書記官　張宏清
中　　華　　民　　國　　111 　年　　5 　　月　　31　　日
附錄本案論罪科刑法條全文：　
中華民國刑法第339條之4
犯第三百三十九條詐欺罪而有下列情形之一者，處一年以上七年
以下有期徒刑，得併科一百萬元以下罰金：
一、冒用政府機關或公務員名義犯之。
二、三人以上共同犯之。
三、以廣播電視、電子通訊、網際網路或其他媒體等傳播工具，
    對公眾散布而犯之。
前項之未遂犯罰之。
洗錢防制法第14條
有第二條各款所列洗錢行為者，處七年以下有期徒刑，併科新臺
幣五百萬元以下罰金。
前項之未遂犯罰之。
前二項情形，不得科以超過其特定犯罪所定最重本刑之刑。